【裁判字號】    89,訴,624
【裁判日期】    900130
【裁判案由】    偽造貨幣
【裁判全文】
臺灣嘉義地方法院刑事判決                          八十九年度訴字第六二四號
    公  訴  人  臺灣嘉義地方法院檢察署檢察官
    被      告  甲○○
    被      告  乙○○
    共同指定辯護人  本院公設辯護人  丙○○
右列被告因偽造貨幣案件，經檢察官提起公訴（八十九年度偵字第六二二八號、第六
二三○號），本院判決如左：
    主  文
甲○○、乙○○連續行使偽造之通用紙幣，甲○○處有期徒刑年陸月，乙○○處有
期徒刑壹年捌月。
扣案之偽造新臺幣面額壹仟元紙幣壹拾陸張（號碼均為ＤＳ○六二○九七ＦＸ），均
沒收。
    事  實
一、甲○○明知綽號「金榮」姓名不詳之成年男子所持面額新臺幣（下同）千元紙鈔
    三十張，均屬偽造之通用紙鈔，竟意圖供行使之用，於民國八十九年十月十五日
    下午四時許，在嘉義市監理站附近，以真鈔一萬元之代價向綽號「金榮」之男子
    購得上開偽造之千元通用紙鈔三十張而收集之，並基於行使偽造通用紙鈔之概括
    犯意，於購得偽鈔之同日起即連續持其中八張在嘉義市購買早餐、檳榔或飲料等
    物而行使之，並將其中之六張及二張偽造之千元通用紙鈔，於同年十月十五日、
    十六日某時許，分別在嘉義市監理站附近及嘉義市○○路九十七號三樓之一，交
    付予其女友乙○○及不知情之友人陳敬民（業經臺灣嘉義地方法院檢察署檢察官
    為不起訴處分）。而乙○○明知甲○○所交付之六張千元紙鈔係屬偽造之通用紙
    鈔，仍基於行使偽造通用紙鈔之概括犯意，連續於同年十月十五日、十六日某時
    許，持該六張偽造之千元通用紙鈔在嘉義市區購物，並予以花用迨盡。嗣於同年
    十月十七日晚上十一時二十分許，經警在嘉義縣中埔鄉○○路三十九巷巷口查獲
    ，並自甲○○身上起獲尚未使用之偽造千元通用紙鈔十四張（號碼均為ＤＳ○六
    二○九七ＦＸ），復循線在嘉義市○○路九十七號三樓之一陳敬民之租屋處扣得
    甲○○所交付之偽造千元通用紙鈔二張（號碼亦均為ＤＳ○六二○九七ＦＸ），
    而查悉全情。
二、案經嘉義縣警察局中埔分局報請臺灣嘉義地方法院檢察署檢察官偵查起訴。
    理  由
一、訊據被告甲○○對於前揭事實均坦承不諱，核與同案被告陳敬民於警訊及偵查中
    所供述之情節相符，並有面額千元之偽造通用紙鈔十六張扣案可資佐證，足見被
    告甲○○之自白與事實相符；另被告乙○○雖辯稱：伊並不知被告甲○○所交付
    之六張千元紙鈔係屬偽鈔云云，惟查，右揭事實業據被告乙○○於警訊及偵查中
    供認不諱，而被告乙○○與被告甲○○同居一年左右等情，已據被告甲○○於本
    院審理時所自陳，又被告乙○○係於八十九年十月十五日及十六日左右在嘉義市
    監理站附近收受被告甲○○所交付之六張千元偽鈔乙節，亦據被告乙○○於偵查
    中所是認，則以被告二人之關係，再參諸被告乙○○收受六張偽鈔之時間、地點
    與被告甲○○購入偽鈔之時間、地點均吻合，足證被告乙○○上開所辯實有背於
    常情；再扣案之偽造十六張千元通用紙鈔，經本院當庭勘驗紙質明顯粗糙；而經
    送請中央印製廠鑑定結果，確認該十六張千元通用紙鈔確屬偽鈔，號碼均為ＤＳ
    ○六二○九七ＦＸ，且該批偽鈔均以彩色雷射輸出方式（含彩色影印）仿印，紙
    質與真鈔不同，安全線以金屬線夾於兩張紙間仿造，水印以灰色墨印在正面紙張
    後面再與背面紙張裱合而成等情，有中央銀行發行局八十九年十二月十三日（八
    九）台央發字第○三○○四八九九八號函在卷可稽，是以扣案之偽鈔與真鈔顯有
    差異，且號碼均相同，其中差異至為明顯，一看即知係偽鈔，與真鈔迥然不同，
    則被告乙○○並非無生活經驗之人，豈無加以辨識之能力？足見被告乙○○確有
    於收受後仍持以行使之意，益證被告乙○○所辯要屬事後飾卸之詞，不足採信，
    本件事證明確，被告二人犯行均堪認定。
二、依據中央銀行在臺灣地區委託臺灣銀行發行新臺幣辦法之規定，新臺幣為臺灣地
    區流通之貨幣，是被告甲○○、乙○○於右揭時、地行使偽造之新臺幣紙鈔，核
    其二人所為均係犯刑法第一百九十六條第一項前段之行使偽造通用紙幣罪。又被
    告甲○○意圖供行使之用而收集偽造通用紙鈔及交付偽造通用紙鈔之低度行為，
    為行使之高度行為所吸收，均不另論罪；另被告甲○○不論自己持以行使，或交
    付他人行使，其目的均在供行使之用，則意圖供他人行使之用而交付之低度行為
    應為高度之行使行為所吸收，應只論以行使偽造通用紙幣罪一罪，是公訴意旨認
    被告甲○○所犯行使偽造通用紙幣罪及交付偽造通用紙幣罪二罪間應予分論併罰
    ，容有誤會，併此敘明。再其二人以偽造之通用紙鈔冒充真鈔而蒙混行使，欲詐
    取被害人之財物，則其行使偽造通用紙鈔之行為，當然包含詐欺之成分，應為行
    使偽造通用紙鈔行為所吸收，亦不另論詐欺罪。其二人先後多次行使偽造通用紙
    鈔之犯行，時間緊接，犯罪構成要件相同，顯均係基於概括犯意為之，均為連續
    犯，均應依刑法第五十六條之規定論以一罪，並依法加重其刑。被告乙○○因交
    友不慎，於本件並非收集偽鈔之人，且行使偽鈔之數量非鉅，其情顯有可憫之處
    ，縱處法定最低度刑，猶有過重之處，爰依刑法第五十九條之規定減輕其刑，並
    依法先加後減之。爰審酌被告二人正值年輕有為之際，求財不思正途，竟多次行
    使，紊亂金融秩序，造成社會不安，該犯行對社會之潛在危害甚大，嚴重破壞真
    幣之公共信用，足以妨害社會正常之經濟發展及國家之金融秩序，惟被告甲○○
    事後坦承犯行，深具悔意及被告乙○○事後飾詞狡卸等一切情狀，分別量處如主
    文第一項所示之刑，以示懲儆。扣案之偽造千元通用紙鈔十六張，應依刑法第二
    百條之規定併予宣告沒收。
三、據上論斷，應依刑事訴訟法第二百九十九條第一項前段，刑法第五十六條、第一
    百九十六條第一項、第二百條、第五十九條，罰金罰鍰提高標準條例第一條前段
    ，判決如主文。
本案經檢察官張長樹到庭執行職務。
中      華      民      國    九十      年      一      月     三十     日
                                臺灣嘉義地方法院刑事第一庭
                                        法  官  黃  仁  勇
右正本證明與原本無異。
如不服本判決，應於判決送達後十日內向本院提出上訴狀( 應附繕本 )。
中      華      民      國    九十      年      二      月       一     日
                                        書記官  呂  權  芳
附錄本案論罪科刑法條：
刑法第一百九十六條第一項：
行使偽造、變造之通用貨幣、紙幣、銀行券或意圖供行使之用而收集或交付於人者，
處三年以上十年以下有期徒刑，得併科五千元以下罰金。


司法院資訊處製作；財團法人民間司法改革基金會備份。
